臺灣基隆地方法院民事判決　九十三年度訴字第一一三號
　　原　　　告　正通興業有限公司
　　法定代理人　丙○○
　　被　　　告　乙○○
　　法定代理人　甲○○
當事人間債務人異議之訴事件，本院於民國九十三年五月十二日言詞辯論終結，判決
如下：
    主    文
原告之訴駁回。
訴訟費用由原告負擔。
    事    實
甲、原告方面：
一、聲明：鈞院九十三年度執字第一六二八號強制執行事件中，就原告應給付被告在
    新臺幣（下同）一百五十二萬四千六百元範圍內之強制執行程序應予撤銷。
二、陳述：
(一)、緣兩造間給付補償金等事件，業經臺灣高等法院於民國九十二年四月八日以九十
    一年度重上更(二)字第三五號民事判決判命原告應給付被告一百六十四萬七千五百
    零二元，及自八十五年三月二十八日起至清償日止，按年息百分之五計算之利息
    ，並經最高法院於九十二年十二月二十三日以九十二年度臺上字第二六二二號裁
    定駁回原告上訴確定（下稱前案確定判決）。嗣被告執前案確定判決向鈞院聲請
    強制執行，業經鈞院民事執行處以九十三年度執字第一六二八號受理在案。
(二)、惟原告於上述給付補償金事件發生前早為被告負擔保險費投保勞工保險，勞工保
    險局（下稱勞保局）於前案言詞辯論終結後函知原告，核定發給被告普通傷病殘
    廢給付一百零一萬六千四百元。嗣原告再於上述給付補償金事件執行名義成立後
    ，即九十二年十二月二十六日為被告申請職業傷害保險給付，業經勞保局於九十
    三年一月十四日函知原告已核定給付被告職業傷害保險給付五十萬八千二百元。
    故被告已於勞保局領取保險給付總計為一百五十二萬四千六百元，依勞動基準法
    第五十九條規定：「依勞工保險條例或其他法令規定，已由雇主支付費用補償者
    ，雇主得予以抵充之」，及內政部七十四年八月十日（七四）台內勞字第三二八
    五四八號函：「雇主依勞工保險或為勞工投保商業保險者，得就勞工保險給付或
    該商業保險中由雇主擔負保險費所得保險給付抵充勞動基準法所定職業災害補償
    費。因此不足之部分仍應由雇主補足」，上述被告向勞保局領取保險給付，係由
    原告負擔全部保險費，依勞工保險條例為被告投保所取得之給付，原告依勞動基
    準法第五十九條規定得予以抵充前案確定判決所命之給付，亦即原告之給付補償
    金一百五十二萬四千六百元之強制執行請求權已消滅，原告自得依強制執行法第
    十四條提起債務人異議之訴，訴請判命鈞院九十三年度執字第一六二八號強制執
    行事件中，就原告應給付被告在一百五十二萬四千六百元範圍內之強制執行程序
    應予撤銷。
(三)、對被告抗辯所為之陳述：
１、被告前於八十三年間受傷，其後於八十四年底對原告提起給付補償費之民事訴訟
    （即鈞院八十五年度重訴字第一一號），主張係因工傷致終身殘廢，依侵權行為
    損害賠償及勞動基準法第五十九條規定，請求給付之項目包括：支出醫療費用十
    二萬七千五百五十九元、喪失工作能力補償一千零八萬六千零十五元、增加生活
    上之看護費四百五十四萬四千二百五十三元、原領工資三百六十萬八千二百八十
    元、慰撫金一百萬元。上述喪失工作能力補償、增加生活上之看護費即屬殘廢補
    償之請求無疑。
２、被告雖以其日後仍可向原告請求給付勞動基準法第五十九條第三款之殘廢補償，
    然被告於前案中即主張係因工傷致終身殘廢（參見臺灣高等法院九十一年度重上
    更(二)字第三五號判決書第五頁），當時被告已提出基隆長庚醫院診斷證明書、殘
    障手冊等證明其已終身殘廢，且自認已向安泰保險公司領取害殘廢給付一百萬元
    之保險金，另以殘障為由聲請鈞院以八十四年度禁字第七號裁定宣告禁治產在案
    ，足見當時被告已有殘廢之事實，且業已就此訴請賠償。退而言之，縱使本件被
    告在前案訴訟中僅請求一部分項目數額，惟其保留部分之請求權亦均罹於二年之
    時效而消滅（民法第一百九十七條第一項、勞動基準法第六十一條第一項規定參
    照），故本件被告對於原告已無其他請求權利可言。
三、證據：提出臺灣基隆地方法院八十五年度重訴字第一一號判決暨八十四年度救字
    第四號裁定、臺灣高等法院九十一年度重上更(二)字第三五號判決、最高法院九十
    二年度臺上字第二六二三號裁定、臺灣基隆地方法院民事執行處九十三年三月一
    日基院雅九十三執勤字第一六二八號函、勞保局九十二年九月二十五日保給殘字
    第○九二一○二五四六八○號函、申請書、勞保局九十三年一月十四日保給殘字
    第○九二一○三五五五七○號函、內政部七十四年八月十日（七四）台內勞字第
    三二八五四八號函各一件、存證信函二件（以上均影本）為證。
乙、被告方面：
一、聲明：求為判決如主文所示。
二、陳述：
(一)、依勞動基準法第五十九條但書規定雇主得抵充之內容，應依照勞工保險給付內容
    與勞動基準法第五十九條補償之項目而定。就勞工保險之殘廢給付應與勞動基準
    法之殘廢補償抵充之，不得與填補內容不同之項目主張抵充。以醫療給付為例，
    醫療給付係填補勞工因職業災害而為之醫療支出，與雇主依勞動基準法應負擔之
    醫療補償，就醫療費用支出之填補有重疊部分。故若雇主有為勞工投保勞工保險
    ，僅得就填補項目重疊之部分，也就是以勞保局之醫療給付抵充依勞動基準法應
    負擔之醫療補償。亦即相同性質之給付內容始得主張抵充，若勞工保險條例未有
    給付類型之規定，則雇主本應自行負擔，無法以勞工保險其他項目之給付主張抵
    充；就殘廢給付僅得抵充雇主應負擔之殘廢補償，不得抵充其他項目之補償，亦
    為當然之結論。
(二)、被告於前案中僅請求醫療補償及因醫療中不能工作按原領工資數額之補償，前案
    確定判決扣除原告得主張抵充之數額後，判命原告應給付被告一百六十四萬七千
    五百零二元及遲延利息。茲被告尚未向原告請求殘廢補償，即無可供抵充之項目
    存在，原告提起本件債務人異議之訴，顯無理由。又原告本應一次給付被告殘廢
    補償，僅得以被告自勞保局受領之殘廢給付抵充，不足部分仍應由原告補足，故
    原告主張得以勞保局之殘廢給付抵充前案確定判決認定之醫療補償及原領工資補
    償，實有違誤。
三、證據：提出臺灣高等法院九十一年度重上更(二)字第三五號判決、最高法院九十二
    年度臺上字第二六二二、二六二三號裁定、判決確定證明書、最高法院八十二年
    度臺上字第一四七二號判決、最高法院八十七年度臺上字第一六二九號判決、行
    政院勞工委員會（八三）台勞動三字第一九七○一號函、內政部（七四）台內勞
    字第三二八五四八號函、基隆長庚醫院九十二年三月二十四日診斷證明書暨勞工
    保險殘廢診斷書、薪資表、勞保局九十三年一月十四日保給殘字第○九二一○三
    五五五七○號函、魏朝光著勞動職業災害之補償乙書第一六九頁（以上均影本）
    為證。
丙、本院依職權調閱本院九十三年度執字第一六二八號強制執行卷宗，並向勞保局函
    查核給被告職業傷害殘廢給付之相關資料，及向行政院勞工委員會函查勞動基準
    法第五十九條之抵充要件與範圍。
    理    由
一、按禁治產人之監護人，以配偶為第一順位；監護人為受監護人之法定代理人，民
    法第一千一百十一條第一項、第一千零九十八條分別定有明文。本件被告前經本
    院以八十四年度禁字第七號裁定宣告禁治產在案，有原告提出之本院八十五年度
    重訴字第一一號判決及八十四年度救字第四號裁定可稽，故原告起訴以被告之配
    偶甲○○為被告之法定代理人，於法並無不合，應先敘明。
二、原告起訴主張：兩造間給付補償金等事件，業經前案確定判決判命原告應給付被
    告一百六十四萬七千五百零二元，及自八十五年三月二十八日起至清償日止，按
    年息百分之五計算之利息，被告依此聲請強制執行，經本院民事執行處以九十三
    年度執字第一六二八號受理在案。惟原告於上述給付補償金事件發生前早為被告
    負擔保險費投保勞工保險，被告已於勞保局領取職業傷害保險給付一百五十二萬
    四千六百元，依勞動基準法第五十九條但書之規定，原告得予以抵充前案確定判
    決所命之給付，亦即原告之給付補償金一百五十二萬四千六百元之強制執行請求
    權已消滅，原告自得依強制執行法第十四條提起債務人異議之訴等語。
三、被告則以：相同性質之給付內容始得主張抵充，若勞工保險條例未有給付類型之
    規定，則雇主本應自行負擔，無法以勞工保險其他項目之給付主張抵充；就殘廢
    給付僅得抵充雇主應負擔之殘廢補償，不得抵充其他項目之補償。被告於前案中
    僅請求醫療補償及因醫療中不能工作按原領工資數額之補償，前案確定判決扣除
    原告得主張抵充之數額後，判命原告應給付被告一百六十四萬七千五百零二元及
    遲延利息。茲被告尚未向原告請求殘廢補償，即無可供抵充之項目存在，原告提
    起本件債務人異議之訴，顯無理由。且原告本應一次給付被告殘廢補償，僅得以
    被告自勞保局受領之殘廢給付抵充，不足部分仍應由原告補足，故原告主張得以
    勞保局之殘廢給付抵充前案確定判決認定之醫療補償及原領工資補償，實有違誤
    等語置辯。
四、有關原告主張兩造間給付補償金等事件，業經臺灣高等法院於九十二年四月八日
    以九十一年度重上更(二)字第三五號民事判決判命原告應給付被告一百六十四萬七
    千五百零二元，及自八十五年三月二十八日起至清償日止，按年息百分之五計算
    之利息，並經最高法院於九十二年十二月二十三日以九十二年度臺上字第二六二
    二號裁定駁回原告上訴確定。嗣被告執上開確定判決向本院聲請強制執行，業經
    本院民事執行處以九十三年度執字第一六二八號受理在案。原告先前為被告負擔
    全部保險費投保勞工保險，勞保局於前案言詞辯論終結後函知原告核定發給被告
    普通傷病殘廢給付一百零一萬六千四百元，嗣又於九十三年一月十四日函知原告
    已核定給付被告職業傷害保險給付五十萬八千二百元，故被告已於勞保局領取保
    險給付總計為一百五十二萬四千六百元等情，不為被告所爭，並有卷附本院八十
    五年度重訴字第一一號判決暨八十四年度救字第四號裁定、臺灣高等法院九十一
    年度重上更(二)字第三五號判決書、最高法院九十二年度臺上字第二六二二號裁定
    、本院民事執行處九十三年三月一日基院雅九十三執勤字第一六二八號函、勞保
    局九十二年九月二十五日保給殘字第○九二一○二五四六八○號函、申請書、勞
    保局九十三年一月十四日保給殘字第○九二一○三五五五七○號函等為證，應堪
    信為真實。
五、按勞工因遭遇職業災害而致死亡、殘廢、傷害或疾病時，雇主應補償：(一)、勞工
    受傷或罹患職業病時，雇主應補償其必需之醫療費用。職業病之種類及其醫療範
    圍，依勞工保險條例有關之規定；(二)、勞工在醫療中不能工作時，雇主應按其原
    領工資數額予以補償。但醫療期間屆滿二年仍未能痊癒，經指定之醫院診斷，審
    定為喪失原有工作能力，且不合第三款之殘廢給付標準者，雇主得一次給付四十
    個月之平均工資後，免除此項工資補償責任；(三)、勞工經治療終止後，經指定之
    醫院診斷，審定其身體遺存殘廢者，雇主應按其平均工資及其殘廢程度，一次給
    予殘廢補償。殘廢補償標準，依勞工保險條例有關之規定；(四)、勞工遭遇職業傷
    害或罹患職業病而死亡時，雇主除給與五個月平均工資之喪葬費外，並應一次給
    與其遺屬四十個月平均工資之死亡補償。但如同一事故，依勞工保險條例或其他
    法令規定，已由雇主支付費用補償者，雇主得予以抵充之（勞動基準法第五十九
    條參照）。本件原告主張勞保局核給被告之職業傷害殘廢給付應可抵充前案確定
    判決所命給付，被告則以二者性質不同，彼此間無互為抵充可能等語置辯。經查
    ：
(一)、依勞動基準法第五十九條但書規定：「同一事故，依勞工保險條例或其他法令規
    定已由雇主支付費用補償者，雇主得予以抵充之」。同法施行細則第三十四條但
    書雖有規定：「支付之費用如由勞工與雇主共同負擔者，其補償之抵充按雇主負
    擔之比例計算」，惟依照勞工保險條例第十五條第一款後段規定，職業災害保險
    費，全部由投保單位負擔。故同一職業災害如依勞工保險條例之規定，勞工已取
    得補償，就其取得補償之數額，雇主有權主張全額抵充，僅須補給不足之差額即
    可，是以原告主張其負擔全部職業災害保險費，有權就被告依勞工保險條例獲取
    之補償加以抵充，尚非無見。
(二)、惟查，上開抵充規定之立法精神旨在避免勞工雙重得利，並保障雇主支付保險費
    為勞工投保避險之可得利益，而勞動基準法第五十九條第一、二、三款係屬不同
    性質之補償責任規定，彼此間無互為抵充關係，固不待言，可予抵充之勞工保險
    給付亦僅限於同性質者始有適用，俾符勞工保險之制度建置。舉例以言，勞工因
    遭遇職業災害而致死亡、殘廢、傷害或疾病，勞工在醫療中不能工作時，雇主應
    按其原領工資數額予以補償，而依勞工保險條例第三十四條第一項前段規定：「
    被保險人因執行職務而致傷害或職業病不能工作，以致未能取得原有薪資，正在
    治療中者，自不能工作之第四日起，發給職業傷害補償費或職業病補償費」，可
    知勞工保險中之傷病給付，在性質上係與勞動基準法第五十九條第二款規定之工
    資補償相同，依法即得予以抵充。同此法理，相同性質可為抵充者另有：勞動基
    準法第五十九條第三、四款之殘廢補償、喪葬費、死亡補償，分別可與勞工保險
    條例第五十三條之殘廢給付、第六十四條之喪葬津貼、遺囑津貼為抵充，此即為
    可否抵充之認定標準，就此勞動法令主管機關即行政院勞工委員會函覆本院亦持
    相同見解（卷附行政院勞工委員會九十三年五月三日勞動三字第○九三○○二○
    七二八號函參照），亦即勞工保險之殘廢給付僅得抵充勞動基準法第五十九第三
    款之殘廢補償。
(三)、查被告前與原告間給付補償金等事件，被告訴請原告給付勞動基準法第五十九條
    第一款之醫藥補償部分，業經上開確定判決駁回在案，至依同法條第二款請求之
    工資補償部分，上開確定判決判命本件原告應給付被告一百六十四萬七千五百零
    二元，此為兩造所不爭，足認前案確定判決所命原告給付部分並不包括勞動基準
    法第五十九條第三款之殘廢補償。而勞保局原係以被告因頭部外傷腦出血致兩下
    肢障害及失智症、器質性精神病，核給普通傷病殘廢給付八百四十日合計一百零
    一萬六千四百元，嗣前案確定判決認定被告病況係因職業傷害所致，勞保局改依
    職業傷害核給殘廢給付一千二百六十日，扣除先前核發金額，再給付五十萬八千
    二百元，合計為一百五十二萬四千六百元，此為兩造所不爭，並有原告提出之勞
    保局九十二年九月二十五日保給殘字第○九二一○二五四六八○號函、九十三年
    一月十四日保給殘字第○九二一○三五五五七○號函可憑，足見被告所受領者係
    勞工保險條例第五十四條規定之「職業傷害殘廢給付」，而非同條例第三十四條
    之職業傷害補償費，性質上並非工資補償，自無互為抵充之餘地。原告此部分之
    主張，顯無理由。
(四)、另原告雖以被告受傷至退保（八十四年三月至九十三年一月）止，按月應分擔之
    健保及勞保費，均由原告墊付，原告得主張以墊款債權與前案確定判決所命給付
    抵銷，其墊款金額與上述被告已向勞保局領取職業傷害殘廢給付合計已逾前案確
    定判決所命給付數額，故該判決所命給付債務已因抵銷而消滅，被告即不得更對
    於原告強制執行云云。然查，依勞動基準法第五十九條受領補償之權利，不因勞
    工之離職而受影響，且不得讓與、抵銷、扣押或擔保，同法第六十四條後段定有
    明文。本件被告執以聲請強制執行之執行名義即前案確定判決，係依勞動基準法
    第五十九條第二款所受領之工資補償，就令原告主張代被告墊付健保、勞保費用
    乙事屬實，依法亦不得為抵銷，故原告此部分之主張，亦無理由。
六、綜上所陳，原告主張勞保局給付被告之職業傷害殘廢補償得以抵充前案確定判決
    所命給付部分，顯有誤解勞動基準法第五十九條之抵充範圍。從而，原告訴請撤
    銷本院九十三年度執字第一六二八號強制執行事件中就原告應給付被告在一百五
    十二萬四千六百元範圍內之強制執行程序，為無理由，不應准許。
七、本件事證已臻明確，兩造其餘主張陳述及所提之證據，均毋庸再予審酌，附此敘
    明。
據上論結，原告之訴為無理由，依民事訴訟法第七十八條，判決如主文。
中　　　華　　　民　　　國　　九十三　　年　　　五　　　月　　二十八　　日
                                          臺灣基隆地方法院民事庭
                                              法      官 楊皓清
右為正本係照原本作成。
對於本件判決如有不服，應於收受送達後二十日內向本院提出上訴書狀，敘述上訴之
理由，上訴於臺灣高等法院，並按他造當事人之人數附具繕本。
中　　　華　　　民　　　國　　九十三　　年　　　五　　　月　　二十八　　日
                                              法院書記官  郭廷耀
